臺灣高等法院高雄分院刑事判決　　　　　　　　　　九十三年度上訴字第一四三號
　　上　訴　人
　　即　被　告　丙○○
右上訴人因違反著作權法案件，不服臺灣高雄地方法院九十二年度訴字第一五九０號
中華民國九十二年十二月二十二日第一審判決（起訴案號：臺灣高雄地方法院檢察署
九十二年度偵字第九六三七號；及併案審理九十二年度偵字第一三七０三號、第一三
七０四號、第一三七０五號、第一四九一０號），提起上訴，本院判決如左：
      主  文
原判決撤銷。
丙○○共同以意圖營利而以重製於光碟之方法侵害他人之著作財產權為常業，處有期
徒刑壹年貳月。扣案猥褻光碟片肆佰零壹片、附表一之盜版電腦程式光碟肆仟貳佰零
貳片、附表二之電腦程式光碟貳仟陸佰捌拾肆片、販賣盜版光碟帳冊壹本、盜版光碟
目錄肆本、電腦壹部（含主機、螢幕、滑鼠、鍵盤）、燒錄機壹台、光碟機壹台、對
燒機壹台、現金伍仟肆佰元，均沒收。
      事  實
一丙○○，明知由姓名年籍不詳綽號「阿坤」之成年男子所提供如附表一編號一至八
  、附表三編號一至二所示之電腦程式光碟，係未經智冠科技股份有限公司、華康科
  技開發股份有限公司、訊連科技股份有限公司、松崗科技股份有限公司、乙○○○○公司等著作權人同意而為擅自重製之盜版物，另附表三編號三所示之電腦程式亦
  屬無合法重製授權之盜版物，竟受僱於綽號「阿坤」之成年男子，而與綽號「阿坤
  」共同基於販賣盜版光碟營利之犯意，向不特定人販賣，丙○○自民國九十二年四
  月間某日起，在高雄市三民區○○○路一０九號前設攤販賣附表一及附表三編號一
  至三所示之盜版電腦程式光碟。嗣於九十二年五月三日，丙○○復與同時受僱於綽
  號「阿坤」之胡智凱（由原審法院另行審理中）、綽號「阿坤」之成年男子，共同
  基於上開犯意，於上開地點，先由胡智凱將事先印製之盜版光碟目錄提供與不特定
  之客人選取並收取交易之對價後，再聯絡丙○○自高雄市三民區○○○路一九九號
  內取出該選購之盜版光碟交付與買受人，供販賣散布之用，賴以維生，並以之為常
  業。旋於同日下午五時三十分許，適有顧客洪晟瑋、林莠騫分別以新臺幣（下同）
  五百元、四百元之價格，選購目錄上編號Ｄ－一二六三號、一七三二一之二號之「
  AUTOCAD2002」、「傭兵戰場」盜版光碟各一片，於丙○○將上開盜版光碟片交與?
  x晟瑋、林莠騫時，為警當場查獲，並扣得綽號「阿坤」所有之附表一編號一至八?
  B附表三編號一至三所示盜版電腦程式光碟四千二百零二片、販賣盜版光碟帳冊一?
  說B盜版光碟目錄四本及販賣所得現金五千四百元。
二丙○○明知附表二編號一至十五、附表三編號四至五所示之電腦程式光碟，係未經
  如附表二編號一至十五、附表三編號四所示之智冠科技股份有限公司、華康科技開
  發股份有限公司、訊連科技股份有限公司、松崗科技股份有限公司、乙○○○○公
  司、甲○○○股份有限公司、趨勢科技股份有限公司等著作權人同意而為擅自重製
  之盜版物，另附表三編號三所示之電腦程式亦亦屬無合法重製授權之盜版物，竟與
  姓名年籍不詳綽號MIMIC之成年男子，共同基於意圖營利而以重製於光碟之方法侵
  害他人著作財產權及販賣盜版光碟營利之犯意，向不特定人販賣；亦明知扣案猥褻
  光碟四百零一片之內容均係有男女性器官、性交、口交及異物插入女子陰道等足以
  引起興奮或滿足性慾之猥褻影音光碟，復與綽號MIMIC之成年男子，共同基於販賣
  猥褻物品之概括犯意，自九十二年四月間某日起至同年七月十一日止，由該綽號
  MIMIC之成年男子於架設完成之「動力資訊站」（www.angelfire.com/ex/powerbmw
  ）網站上同時刊登電腦程式及色情光碟片目錄，並提供power99hi200e@hotmail.co
  -m郵件信箱，以每片五十元之價格，供不特定人以電子郵件選購上開盜版電腦程式
  光碟及猥褻影音光碟，再由該綽號MIMIC之成年男子將訂購之電子郵件轉寄至丙○○之bossla@hotmail.com郵件信箱內，嗣由丙○○負責向其他網站調取客戶所訂購
  之上開盜版電腦程式及猥褻光碟充作母片，而分別以燒錄機對拷方式予以重製及製
  造完成後，利用不知情之郵差，分別或同時以代收貨價之方式寄交訂購之人，且將
  重製之盜版電腦程式光碟，供販賣散布之用，賴以維生，並以之為常業。丙○○與
  綽號MIMI -C之成年男子則經由郵差於交貨同時向受貨人收取貨款及郵寄費用，復
  由郵局將代收貨價存入丙○○之000－000000－0－0000000號郵
  局劃撥儲金帳戶內後，再為六四分帳。嗣於九十二年七月十一日下午五時五十分許
  ，在高雄市○○○路一九九號，為警查獲，並扣得猥褻光碟四百零一片、附表二及
  附表三編號四至五所示之電腦程式光碟二千六百八十四片及丙○○所有供犯罪用之
  電腦（含主機、螢幕、滑鼠、鍵盤）、燒錄機、光碟機（警員誤為燒錄機）、對燒
  機各一台。
三案經智冠科技股份有限公司、華康科技開發股份有限公司、訊連科技股份有限公司
  委由中華民國資訊產品反仿冒聯盟訴由高雄市政府警察局三民第一分局報由臺灣高
  雄地方法院檢察署檢察官偵查起訴及內政部警政署保安警察第二總隊報由臺灣高雄
  地方法院檢察署檢察官移請併案審理。
      理  由
一右揭事實，業據被告丙○○於原審（見原審卷第四十四頁、第五十七頁、第六十五
  頁）、本院審理中（見本院卷第四十頁）供承不諱，核與同案被告胡智凱於警詢（
  見三民一分局警卷第五頁至第六頁）、偵查中（見第九六三七號偵查卷第八頁反面
  ）陳述與被告於右揭事實一所示時地，販賣附表一編號一至八、附表三編號一至三
  所示之盜版光碟等情；證人洪晟瑋、林莠騫於警詢時供述於右揭事實一所示時地，
  向胡智凱、丙○○等人購買盜版光碟等節；告訴人代理人陳立勝、陳文詮於警詢指
  訴著作物遭重製販售之情節（見三民一分局警卷第七頁、保二總隊警卷第十八頁）
  相符，此外，復有附表一二三所示之光碟、郵政存簿儲金簿影本一本、網頁列印資
  料三張、網頁列印電腦程式目錄四十六頁、網頁列印猥褻光碟目錄（含圖片）十九
  頁、代收貨價郵件詳情單影本五十份及現場照片二十幀、販賣盜版光碟帳冊一本、
  盜版光碟目錄四本及販賣所得現金五千四百元、猥褻光碟四百零一片、電腦（含主
  機、螢幕、滑鼠、鍵盤）、燒錄機、光碟機（警員誤為燒錄機）、對燒機各一台扣
  案足稽。足認被告丙○○之自白與事實相符，自堪採為其受僱販售盜版光碟片及自
  行重製光碟販售犯行之證據。
二又附表一二所示之光碟分別係就智冠科技股份有限公司、華康科技開發股份有限公
  司、訊連科技股份有限公司、松崗科技股份有限公司、甲○○○股份有限公司、趨
  勢科技股份有限公司等所出版而享有著作權之光碟片，未經授權即予以盜錄燒拷一
  節，亦有智冠科技股份有限公司等六家提出如附表一二所示光碟正版軟體封面、臺
  北市政府營利事業登記證及經濟部公司執照（見發查字第三三三四號卷第四頁至第
  七頁、第三三三三號卷第四頁至第十三頁、第三三三四號卷第四頁至第九頁、第二
  十二頁至第三十一頁，及另置於卷外之告訴狀），另附表三編號一至五所示之盜版
  光碟片之著作物，雖未經著作權人提出告訴，復無出版資料可供審核一節，有該告
  訴狀、委任狀等在卷足稽，惟被告既為常業犯，亦無待著作權人告訴，且我國對著
  作權係採著作完成即有著作人格權及著作財產權，被告丙○○復自承未曾獲授權，
  又有扣案之上開無版權資料之盜版光碟可稽。是以，足認被告販售之光碟片確屬盜
  版，且侵害附表一二三所示之智冠科技股份有限公司等之著作權。
三按刑法上所謂「常業」，係指反覆以同種類行為為目的之社會活動之職業性犯罪而
  言（最高法院八十五年度台上字第五一０號判決參照）。凡藉該犯罪以為日常謀生
  之職業，而有事實上之表現為已足，並不以犯罪時間之長短為標準，亦不以無其他
  兼業為必要。本件被告於犯本件犯行時並無職業，業據被告於原審準備程序時陳述
  明確（見原審卷第四十五頁），又連續遭警查扣附表一二之電腦程式光碟數量甚多
  ，且被告犯罪時間長達近三月，顯見其將擅自重製之盜版光碟出售予不特定顧客營
  利，獲利頗豐，應係藉該犯罪以為日常謀生之職業，且反覆以此種類行為之目的為
  職業，應可認定。又按猥褻出版品，乃指一切在客觀上，足以刺激或滿足性慾，並
  引起普通一般人羞恥或厭惡感而侵害性的道德感情，有礙於社會風化之出版品而言
  。猥褻出版品與藝術性、醫學性、教育性等出版品之區別，應就出版品整體之特性
  及其目的而為觀察，並依當時之社會一般觀念定之。又有關風化之觀念，常隨社會
  發展、風俗變異而有所不同，主管機關所為釋示，自不能一成不變，應基於尊重憲
  法保障人民言論出版自由之本旨，兼顧善良風俗及青少年身心健康之維護，隨時檢
  討改進。至於個別案件是否已達猥褻程度，法官於審判時應就具體案情，適用法律
  ，不受行政機關函釋之拘束，乃屬當然（司法院大法官會議解釋第四百零七號可供
  參考）。本件查扣之猥褻光碟四百零一片之內容，確有如上開附存網頁列印猥褻光
  碟目錄（含圖片）所示之影像，業據被告自承在卷（見原審卷第七十頁、本院卷第
  四十三頁），且經原審法院勘驗結果上開影像確有男女性交、口交及異物插入女子
  陰道之情事（見原審卷第六十八頁）。準此，上開扣案之猥褻光碟片，不僅在客觀
  上足以刺激或滿足性慾，亦足以引起一般人羞恥及厭惡感而侵害性的道德感情，有
  礙於社會風化，自為猥褻光碟。
四核被告所為係犯著作權法第九十一條第三項、第九十三條第一項第二款、第九十四
  條第一項之明知為侵害著作權之物而以意圖營利而交付之方法侵害他人著作權為常
  業罪、及同條第二項之意圖營利而擅自以重製於光碟之方法侵害他人之著作財產權
  刑法第二百三十五條第一項之販賣猥褻物品罪及刑法第二百三十五條第二項之意圖
  販賣而製造猥褻物品罪。公訴人雖僅就事實一部分起訴，惟事實二部分與已起訴部
  分為實質上一罪關係，本院自得併予審酌，附此敘明。又著作權法業經立法院修正
  ，並於九十二年七月九日經總統公布，於同年月十一日施行，公訴人依修正前著作
  權法第九十四條起訴，因被告違反著作權法之常業行為跨越新舊法，自應依新法處
  斷，併此敘明。又被告與胡智凱、不詳姓名年籍綽號「阿坤」之成年男子間，就上
  開事實一所示犯行，有犯意之聯絡及行為之分擔，為共同正犯；又被告與不詳姓名
  年籍綽號MIMIC之成年男子間，就上開事實二所示犯行，有犯意聯絡及行為分擔，
  均為共同正犯。至被告利用不知情之郵差寄送販售之盜版電腦程式光碟及猥褻光碟
  ，應為間接正犯。被告長期多次於網路上販賣猥褻光碟及製造猥褻光碟，均時間緊
  接，手段相同，又係各觸犯構成要件相同之罪，顯係各基於概括犯意為之，應各依
  刑法第五十六條之規定論以一罪，且兩罪間有方法結果之牽連關係，應依情節較重
  之販賣猥褻光碟罪論處。被告基於一販賣之犯意，同時於上開網站上販賣猥褻光碟
  及附表二、附表三編號四至五所示電腦程式光碟及猥褻光碟，係以一行為同時觸犯
  修正前著作權法第九十四條、第九十三條第三款明知為侵害著作權之物而以意圖營
  利而交付之方法侵害他人著作權為常業罪，及刑法第二百三十五條第一項之販賣猥
  褻物品罪，為想像競合犯，應從一重之明知為侵害著作權之物而以意圖營利而交付
  之方法侵害他人著作財產權為常業罪處斷。又上開意圖營利交付著作物犯行應為情
  節較重之第九十四條第二項意圖營利重製光碟著作物犯行所吸收。
五原審予以論罪科刑，固非無見，惟：(一)按著作權法第九十四條所謂以犯第九十一條
  、第九十二條、第九十三條之罪為常業者，係指專以觸犯該等法條之罪，為其日常
  生活之職業者而言。故該法第九十四條為第九十一條、第九十二條、第九十三條犯
  罪之加重態樣，性質上屬多數行為之集合犯，法律上擬制為一罪，即學理上所稱之
  實質上一罪，其反覆從事之多數行為相互間並不發生連續犯、牽連犯裁判上一罪之
  問題（參見最高法院九十三年度台上字第五五四號判決）。原審認定被告所犯修正
  前著作權法第九十一條第二項、第九十四條之常業罪及第九十三條第三款、第九十
  四條之常業罪間有牽連關係，應依第五十五條牽連犯規定從一重之意圖銷售而擅自
  以重製之方法侵害他人之著作財產權為常業罪處斷，乃有未洽；(二)被告於重製附表
  二、附表三編號四至五之電腦程式光碟，及猥褻光碟時，應係分別重製，顯無法同
  時重製二種內容不同之光碟於二片光碟上，原判決認被告係基於一重製及製造之犯
  意，以重製附表二、附表三編號四至五之電腦程式光碟及猥褻光碟，係一行為同時
  觸犯修正前著作權法第九十四條、第九十一條第二項之意圖銷售而擅自以重製之方
  法侵害他人著作財產權為常業罪，及刑法第二百三十五條第二項之意圖販賣而製造
  猥褻物品罪，為想像競合犯，亦有未洽；(三)再按著作權法第三條第一款所稱著作，
  係指屬於文學、科學、藝術或其他學術範圍之創作而言，色情光碟片不屬之。蓋著
  作權法之立法目的除在保障個人或法人智慧之著作，使著作物為大眾公正利用外，
  並注重文化之健全發展，故有礙維持社會秩序或違背公共利益之著述，既無由促進
  國家社會發展，且與著作權法之立法目的有違，基於既得權之保障仍需受公序良俗
  限制之原則，是色情光碟片非屬著作權法所稱之著作，自不受著作權法不得製造或
  販賣等之保障，最高法院八十八年台上字第二五０號判決足資參照。準此，被告重
  製扣案之色情光碟四百零一片，並未違反修正前著作權法第九十四條、第九十一條
  第二項之規定，原判決認被告亦同時觸犯上開罪名，自有未洽；(四)著作權法業經立
  法院修正，並於九十二年七月九日經總統公布，於同年月十一日施行，因被告違反
  著作權法之常業行為跨越新舊法，自應依新法處斷，原判決刑法第二條第一項比較
  新舊法，並依舊法處斷，且依刑法第三十八條第一項第二款、第三款沒收供違反著
  作權法所用及所得之物，顯有未合。被告上訴意旨指摘原判決量刑過重，雖無理由
  ，惟原判決既有上開可議之處，自應由本院予以撤銷改判。爰審酌被告除有賭博前
  科外，別無其他前科紀錄，有臺灣高等法院被告全國前案紀錄表一份在卷可按，素
  行尚屬良好，被告意圖營利而擅自重製、販售侵害告訴人等耗費鉅額人力物力始完
  成之電腦程式著作，毫不尊重智慧財產權，致嚴重影響我國國際形象及地位，且意
  圖營利而販製猥褻內容之光碟，誤導社會大眾之性觀念；又於第一次經警搜索查獲
  後，不知悔改，仍繼續遂行其常業犯罪行為，及被告犯罪之動機、目的、對被害人
  所侵害之程度及犯後坦承犯行態度良好等一切情狀，量處如主文第二項所示之刑，
  以示懲戒。又扣案猥褻光碟片四百零一片，為猥褻物品，已如上開所述，不問屬於
  犯人與否，應依刑法第二百三十五條第三項之規定宣告沒收。附表一、附表三編號
  一至三所示之盜版電腦程式光碟四千二百零二片、現金五千四百元，係供犯罪所用
  或所得之物；附表二、附表三編號四至五之電腦程式光碟二千六百八十四片、販賣
  盜版光碟帳冊一本、盜版光碟目錄四本、電腦（含主機、螢幕、滑鼠、鍵盤）、燒
  錄機、光碟機、對燒機各一台，係供本件犯罪所用之物，均應依著作權法第九十八
  條之規定，宣告沒收。
據上論斷，應依刑事訴訟法第三百六十九條第一項前段、第三百六十四條、第二百九
十九條第一項前段，著作權法第九十四條第二項、第九十一條第三項、第一項、第九
十三條第一項第二款、第九十八條，刑法第十一條前段、第二十八條、第二百三十五
條第一項、第二項、第五十六條、第五十五條、第二百三十五條第三項，罰金罰鍰提
高標準條例第一條，判決如主文。
本案經檢察官周章欽到庭執行職務。
中      華      民      國     九十三     年     三     月    三十一    日
                              臺灣高等法院高雄分院刑事第九庭
                                  審判長法官  張明松
                                        法官  任森銓
                                        法官  謝靜雯
右正本證明與原本無異。
如不服本判決應於收受本判決後十日內向本院提出上訴書狀，其未述上訴理由者，
並得於提起上訴後十日內向本院補提理由書狀（均須按他造當事人之人數附繕本)「
切勿逕送上級法院」。
                                      書記官  廖素珍
中      華      民      國     九十三     年     三     月    三十一    日
附表一
┌───┬─────────────┬───┬────────────┐
│編 號 │被侵害電腦程式著作名稱    │數  量│  著    作    權    人  │
├───┼─────────────┼───┼────────────┤
│ 一   │蜀山外傳－紫青劫          │六片  │智冠科技股份有限公司    │
├───┼─────────────┼───┼────────────┤
│ 二   │金庸群俠傳                │一片  │智冠科技股份有限公司    │
├───┼─────────────┼───┼────────────┤
│ 三   │紅樓夢－十二金釵          │一片  │智冠科技股份有限公司    │
├───┼─────────────┼───┼────────────┤
│ 四│仙狐奇緣－水火金雷        │四片  │智冠科技股份有限公司    │
├───┼─────────────┼───┼────────────┤
│ 五   │華康金蝶100               │三片  │華康科技開發股份有限公司│
├───┼─────────────┼───┼────────────┤
│ 六   │華康金碟2000              │一片  │華康科技開發股份有限公司│
├───┼─────────────┼───┼────────────┤
│ 七   │Power DVD XP4.0           │一片  │訊連科技股份有限司      │
├───┼─────────────┼───┼────────────┤
│ 八   │威力導演                  │二片  │訊連科技股份有限司      │
└───┴──────────────────────────────┘
附表二
┌───┬─────────────┬───┬────────────┐
│編 號 │被侵害電腦程式著作名稱    │數  量│  著    作    權    人  │
├───┼─────────────┼───┼────────────┤
│ 一   │華康金碟字型              │三片  │華康科技開發股份有限公司│
├───┼─────────────┼───┼────────────┤
│ 二   │photo Impact 6.0          │一片  │甲○○○股份有限公司    │
├───┼─────────────┼───┼────────────┤
│ 三   │photo Express 4.0         │二片  │甲○○○股份有限公司    │
├───┼─────────────┼───┼────────────┤
│ 四   │Dyna Doc 4.0              │一片  │華康科技開發股份有限公司│
├───┼─────────────┼───┼────────────┤
│ 五   │新注音小老師              │二片  │華康科技開發股份有限公司│
├───┼─────────────┼───┼────────────┤
│ 六   │Video stuido 5.0          │二片  │甲○○○股份有限公司    │
├───┼─────────────┼───┼────────────┤
│ 七   │PC-cillin2001             │一片  │趨勢科技股份有限公司    │
├───┼─────────────┼───┼────────────┤
│ 八   │photo Impact 7.0          │一片  │甲○○○股份有限公司    │
├───┼─────────────┼───┼────────────┤
│ 九   │繁簡世界通6.0             │一片  │華康科技開發股份有限公司│
├───┼─────────────┼───┼────────────┤
│ 十   │GIF Animator4.0           │一片  │甲○○○股份有限公司    │
├───┼─────────────┼───┼────────────┤
│十一  │PC-cillin2002             │一片  │趨勢科技股份有限公司    │
├───┼─────────────┼───┼────────────┤
│十二  │金庸群俠傳                │一片  │智冠科技股份有限公司    │
├───┼─────────────┼───┼────────────┤
│十三  │暗黑破壞神2               │三片  │松崗科技股份有限公司    │
├───┼─────────────┼───┼────────────┤
│十四  │狂戀字型                  │一片  │華康科技開發股份有限公司│
├───┼─────────────┼───┼────────────┤
│十五  │Video stuido 6.0          │一片  │甲○○○股份有限公司    │
└───┴─────────────┴───┴────────────┘
附表三
┌───┬─────────────┬───┬────────────┐
│編 號 │被侵害電腦程式著作名稱    │數  量│  著    作    權    人  │
├───┼─────────────┼───┼────────────┤
│ 一   │傭兵戰場                  │一片  │松崗科技股份有限公司    │
├───┼─────────────┼───┼────────────┤
│ 二   │Auto CAD2002              │一片  │乙○○○○公司          │
├───┼─────────────┴───┴────────────┤
│ 三   │九十二年五月三日查獲之電腦程式著作光碟共四千一百八十一片。  │
├───┼─────────────┬───┬────────────┤
│ 四   │DVD picture show1.0       │二片  │甲○○○股份有限公司    │
├───┼─────────────┴───┴────────────┤
│ 五   │九十二年七月十一日查獲之電腦程式著作光碟共二千六百六十片。  │
└───┴──────────────────────────────┘
本件論罪科刑法條：
修正前著作權法第九十四條：
以犯第九十一條、第九十二條或第九十三條之罪為常業者，處一年以上七年以下有期
徒刑，得併科新臺幣四十五萬元以下罰金。
修正前著作權法第九十一條第二項：
意圖銷售或出租而擅自以重製之方法侵害他人之著作財產權者，處六月以上五年以下
徒刑，得併科新臺幣三十萬元以下罰金。
修正前著作權法第九十三條第三款：
有下列情形之一者，處二年以下有期徒刑，得併科新台幣十萬元以下罰金︰
三以第八十七條各款方法之一侵害他人之著作權者。
